臺灣桃園地方法院刑事裁定
111年度聲字第2551號
聲  請  人  臺灣桃園地方檢察署檢察官
受  刑  人  林子淵 （原名林祈賢）



上列聲請人因受刑人數罪併罰有二裁判以上，聲請定其應執行之
刑（111年度執聲字第1753號），本院裁定如下：
    主  文
林子淵所犯如附表所示各罪所處之刑，應執行有期徒刑壹年壹月
，如易科罰金，以新臺幣壹仟元折算壹日。
    理  由
一、聲請意旨略以：受刑人林子淵因違反菸酒管理法案件，先後
    經判決確定如附表（附表編號3「犯罪日期」欄關於「109/1
    0/05」之記載應予更正為「109/09/23」；附表編號4「犯罪
    日期」欄之記載應予更正為「109/10/05」）所示，應依刑
    法第53條及第51條第5款，定其應執行之刑，爰依刑事訴訟
    法第477條第1項聲請裁定等語。
二、按裁判確定前犯數罪者，併合處罰之；數罪併罰，有二裁判
    以上者，依刑法第51條之規定，定其應執行之刑；數罪併罰
    ，分別宣告其罪之刑，宣告多數有期徒刑者，於各刑中之最
    長期以上，各刑合併之刑期以下，定其刑期。但不得逾30年
    ，刑法第50條第1項前段、第53條、第51條第5款分別定有明
    文。
三、次按法律上屬於自由裁量事項，尚非概無法律性之拘束，在
    法律上有其外部界限及內部界限，前者法律之具體規定，使
    法院得以具體選擇為適當裁判，此為自由裁量之外部界限。
    後者法院為自由裁量時，應考量法律之目的，法律秩序之理
    念所在，此為自由裁量之內部界限。法院為裁判時，二者均
    不得有所踰越。在數罪併罰而有二裁判以上，應定其應執行
    刑之案件，法院所為刑之酌定，固屬自由裁量事項，然對於
    法律之內、外部界限，仍均應受其拘束（最高法院91年度台
    非字第32號、92年度台非字第187號判決要旨參照）。刑事
    訴訟法關於對第二審上訴案件之定應執行之刑之規定，已明
    定有不利益變更禁止原則之適用；而分屬不同案件之數罪併
    罰，倘一裁判宣告數罪之刑，曾經定其執行刑，再與其他裁
    判宣告之刑定其執行刑時，在法理上亦應同受此原則之拘束
    ；準此，更定之應執行刑，不應比前定之應執行刑加計其他
    裁判所處刑期或所定應執行刑後為重，否則即與法律秩序理
    念及法律目的之內部界限有違（最高法院104年度台非字第3
    8號、93年度台非字第192號判決意旨可資參照）。
四、另按已經裁判定應執行刑確定之各罪，如再就其各罪之全部
    或部分重複定應執行刑，均屬違反一事不再理原則，不以定
    刑之各罪範圍全部相同者為限（最高法院110年度台抗大字
    第489號裁定意旨參照）。申言之，數罪併罰案件之實體裁
    判確定後，即生實質之確定力，除因增加經另案判決確定合
    於數罪併罰之其他犯罪，或原定應執行刑之數罪中有部分犯
    罪，因非常上訴、再審程序而經撤銷改判，或有赦免、減刑
    等情形，致原裁判定刑之基礎已經變動，或其他客觀上有責
    罰顯不相當之特殊情形，為維護極重要之公共利益，而有另
    定應執行刑之必要者外，法院應受原確定裁定實質確定力之
    拘束。已經定應執行刑確定之各罪，除上開例外情形外，法
    院再就該各罪之全部或部分重複定其應執行刑，前、後二裁
    定對於同一宣告刑重複定刑，行為人顯有因同一行為遭受雙
    重處罰之危險，自均屬違反一事不再理原則，不以定刑之各
    罪範圍全部相同者為限（最高法院110年度台抗字第489號裁
    定意旨參照）。
五、經查：
　㈠受刑人所犯如附表所示之罪，先後經法院判處如附表所示之
    刑，均分別確定在案，有各該判決書及臺灣高等法院被告前
    案紀錄表各1份在卷可稽。茲檢察官以本院為犯罪事實最後
    判決之法院，聲請就受刑人如附表所示各罪定其應執行之刑
    ，本院審核認聲請為正當，應予准許。又受刑人所犯如附表
    編號1至2所示之罪，前經臺灣臺北地方法院以111年度簡字
    第1256號判決定應執行有期徒刑4月確定；其前所犯如附表
    編號3至4所示之罪，前經臺灣臺北地方法院以111年度審簡
    字第956號判決定應執行有期徒刑8月確定，惟本件因增加經
    另案判決確定合於數罪併罰之其他犯罪即如附表編號5所示
    之罪，屬上開例外得更定應執行刑之情形，法院自不受原確
    定裁判實質確定力之拘束，仍得定其應執行刑。而本院於裁
    定前，業以書面通知而予受刑人陳述意見之機會，有受刑人
    陳述意見狀1紙存卷可參。　
　㈡又受刑人所犯如附表所示之5罪，本院應以其各罪宣告刑為基
    礎，定其應執行刑，且本院定應執行刑，不得踰越刑法第51
    條第6款所定法律之外部界限，即不得重於如附表編號1至5
    所示罪刑之總和有期徒刑1年8月，亦應受內部界限之拘束，
    即不得重於附表編號1至2所示之罪所定應執行有期徒刑4月
    、附表編號3至4所示之罪所定應執行有期徒刑8月，及附表
    編號5所示之罪有期徒刑3月之總和有期徒刑1年3月。爰依前
    揭說明，本於罪責相當原則之要求，在法律所定之外部性界
    限範圍內，綜合斟酌受刑人分別所犯3次違反菸酒管理法案
    件，犯罪時間大抵相去不遠，犯罪類型、行為態樣、動機均
    屬相同或相類，所侵害之法益並非具有不可替代性、不可回
    復性之個人法益，責任非難重複之程度較高，並考量刑罰邊
    際效應隨刑期而遞減及受刑人所生痛苦隨刑期而遞增，及受
    刑人社會復歸之可能性，定其應執行之刑如主文所示，併諭
    知易科罰金之折算標準。
　㈢至受刑人陳述意見狀中認附表所示各確定判決認事用法有違
    誤之處等語，應由受刑人依法另行聲請再審或非常上訴，附
    此敘明。
六、依刑事訴訟法第477條第1項，刑法第53條、第51條第5款、
    第41條第1項前段，裁定如主文。
中　　華　　民　　國　　111 　年　　11　　月　　8 　　日
                  刑事第十庭    法　官　陳愷璘
以上正本證明與原本無異。
如不服本裁定，應於裁定送達後5 日內向本院提出抗告狀。
　　　　　　　　　　　　　　　  書記官　劉世揚　　　　　
中　　華　　民　　國　　111 　年　　11　　月　　8 　　日